臺灣高等法院民事判決
                                     101年度勞上字第97號
上  訴  人  台詮科技有限公司

法定代理人  游匡正  
訴訟代理人  林達傑律師
被 上 訴人  謝志杰  

訴訟代理人  張世興律師

上列當事人間請求給付薪資等事件，上訴人對於中華民國101年7
月24日臺灣臺北地方法院100年度勞訴字第58號第一審判決提起
上訴，本院於102年7月23日言詞辯論終結，判決如下：
    主  文
上訴駁回。
第二審訴訟費用由上訴人負擔。
    事實及理由
一、被上訴人主張：伊自民國79年8月2日起受僱於訴外人游銘輝
    擔任負責人之原審共同被告嘉笙企業有限公司（下稱嘉笙公
    司），一直兢兢業業，並榮升主管職務，嗣因游銘輝不善經
    營致嘉笙公司負債累累，為規避債務，游銘輝以其子甲○○掛
    名擔任負責人而另成立上訴人公司，架空及繼受嘉笙公司之
    一切資產與員工，繼續經營嘉笙公司原業務，在伊不知情之
    情況下，自98年8月28日將伊轉入上訴人公司任職，並由上
    訴人接續嘉笙公司給付伊薪資。而自97年3月起嘉笙公司、
    上訴人陸續積欠伊薪資，上訴人雖償還嘉笙公司積欠之薪資
    部分，然至99年9月間上訴人仍積欠伊薪資累積達新臺幣（
    下同）數十萬元。又伊每月本享有主管加給8000元，上訴人
    竟於99年8月19日追溯剋扣伊從96年12月至99年7月共32個月
    之主管加給，已違反兩造間勞動契約，並有勞動基準法（下
    稱勞基法）第14條第1項第5款、第6款之事由，伊不得已於9
    9年9月16日依上開規定，終止兩造間之勞動契約，上訴人自
    應返還至終止勞動契約前積欠之薪資40萬2055元。另嘉笙公
    司與上訴人前曾以代扣所得稅之名義，分別於98年1月至7月
    、同年8月至12月，每月從伊薪資中扣除3630元，共計4萬35
    60元，惟嗣後並未代伊申報繳交上開所得稅代扣金額，係無
    法律上原因而受有上開款項之利益，致伊受有損害，依民法
    第179條規定，伊得請求上訴人如數返還。另伊任職嘉笙公
    司期間，於勞工退休金條例施行後，仍選擇舊制，轉任職上
    訴人公司後方選擇新制，未結清舊制年資。上訴人繼受嘉笙
    公司一切資產與員工，依勞基法第20條之規定，伊於嘉笙公
    司之工作年資，應由上訴人繼續予以承認，併予計算，庶符
    誠實及信用原則。故從伊79年8月2日任職嘉笙公司起，計算
    至99年9月16日終止勞動契約止，共20年1個月又15日，工作
    年資依法以20年2個月計算，伊終止勞動契約前之6個月薪資
    每月均為7萬3250元，依勞基法第14條第4項準用同法第17條
    規定，伊得請求上訴人給付資遣費147萬7208元〔73,250×（2
    0＋2/12）＝1,477,208〕。爰依兩造間勞動契約關係、民法第1
    79條、勞基法第17條之規定，求為命上訴人應與嘉笙公司連
    帶給付伊192萬2823元（402,055＋43,560＋1,477,208＝1,922,
    823），及加計自起訴狀繕本送達翌日起算法定遲延利息之
    判決等語〔原審判准被上訴人對於上訴人188萬2101元（積欠
    薪資40萬2055元、返還不當得利4萬3560元、資遣費143萬64
    86元）本息之請求，駁回被上訴人其餘之訴。上訴人就其敗
    訴部分不服，提起上訴，被上訴人就其敗訴部分則未聲明不
    服，茲不予贅述〕。並於本院答辯聲明：上訴駁回。
二、上訴人則以：被上訴人前為嘉笙公司員工，伊自98年8月28
    日方以月薪6萬5250元僱用被上訴人擔任一般工程師，惟被
    上訴人任職後，經常未遵守公司規定，出勤時間不正常，經
    伊予以扣款處分，被上訴人仍不理會，缺乏忠誠，有違確實
    履行勞務給付義務。而被上訴人於98年12月至99年9月任職
    期間，曠職累計21日或遲到累計73次、共7247分鐘，有重大
    違約情節，另依據被上訴人與訴外人乙○○聊天紀錄檔顯示，
    99年3、4月份以MSM軟體聊天之時間分別為84小時9分鐘、20
     小時41分鐘，此尚不包含被上訴人未依規定打卡而得認遲
    到或曠職之時間，該聊天內容大部分明顯與工作內容全然無
    關，顯見被上訴人未依勞動契約本旨為伊提供勞務，嚴重違
    反勞動契約暨工作規則，伊乃依勞基法第12條第1項第4款規
    定對被上訴人為免職處分，並自99年9月15日公告當日生效
    ，雖該免職公告僅概括引用法條，並未詳列解僱內容之事實
    ，應仍包括上開曠職及於上班時間聊天之事實。而被上訴人
    回公司交接業務時顯然已知悉該公告，故伊已於當日合法終
    止兩造間勞動契約。又伊與嘉笙公司乃各自獨立之法人，伊
    未概括承受嘉笙公司業務，被上訴人職務非屬經理級，無法
    享有每月8000元之主管加給。被上訴人僅為一般工程師，上
    班需打卡、簽到、簽退，被上訴人一再違反規定，經常性遲
    到而遭扣款，被上訴人任職期間所領取薪資實已超過其應領
    薪資，伊無積欠被上訴人薪資之情，被上訴人尚且需退還溢
    領款項。且被上訴人係因曠職遭伊解僱，自無權請求資遣費
    等語，資為抗辯。並於本院上訴聲明：㈠原判決不利於上訴
    人部分廢棄。㈡上開廢棄部分，被上訴人在第一審之訴及假
    執行之聲請均駁回。
三、兩造不爭執之事實：
  ㈠被上訴人於79年8月2日任職於嘉笙公司，嗣於98年8月28 日
    改任職上訴人公司（見原審卷二第213頁反面言詞辯論筆錄
    ）。
  ㈡上訴人於99年9月15日以被上訴人違反獎懲辦法第12條第7款
    、第10款及違反勞基法第12條第1項第4款之規定為由，以免
    職公告之方式，終止兩造勞動契約（見原審卷一第146頁之
    員工獎懲公佈單）。
  ㈢被上訴人於99年9月16日發函上訴人，以上訴人違反勞基法第
    14條第1項第5款、第6款為由，終止勞動契約（見原審調解
    卷第8、9頁之臺北市府郵局第795號存證信函、掛號郵件收
    件回執）。
  ㈣嘉笙公司與上訴人公司曾同時設在臺北市○○區○○路00巷0號2
    樓、臺北市○○區○○路00號10樓之3等地址營業（見原審卷一
    第43、44頁公司及分公司基本資料查詢、卷二第213頁反面
    言詞辯論筆錄）
  ㈤如被上訴人請求資遣費有理由，兩造同意以月平均工資計算
    資遣費（見本院卷第167頁正、反面準備程序筆錄）。
四、被上訴人主張上訴人已概括承受嘉笙公司營業，且其已合法
    於99年9月16日終止與上訴人間之勞動契約，上訴人應給付
    積欠之工資，另應返還代為扣除而未申報繳納之稅款金額4
    萬3560元之不當得利，並依法按每月7萬3250元計算之資遣
    費等情，則為上訴人所否認，並以前揭情詞置辯，是以本件
    應審究之兩造爭點厥為：㈠上訴人與嘉笙公司關係為何，被
    上訴人主張上訴人概括承受嘉笙公司營業是否有理由？㈡上
    訴人有無積欠被上訴人薪資？若有，金額若干？㈢被上訴人
    主張上訴人應給付不當得利有無理由？㈣被上訴人得否請求
    上訴人給付資遣費？金額若干？茲析述如後：
  ㈠上訴人與嘉笙公司關係為何，被上訴人主張上訴人概括承受
    嘉笙公司營業是否有理由？按「就他人之財產或營業，概括
    承受其資產及負債者，因對於債權人為承受之通知或公告，
    而生承擔債務之效力。前項情形，債務人關於到期之債權，
    自通知或公告時起，未到期之債權，自到期時起，二年以內
    ，與承擔人連帶負其責任。」民法第305條定有明文。所謂
    營業之概括承受，乃指就他人之營業上財產，包括資產（如
    存貨、債權、營業生財、商號信譽等）以及營業上之債務，
    概括承受之意。換言之，以營業為目的組成營業財產之集團
    ，移轉於承擔人。財產或營業之概括承受為多受債權或債務
    ，包括讓與人之經濟上地位之全盤移轉，此與契約承擔為各
    個契約之法律地位，由契約之一方當事人讓與第三人者，有
    所不同。因而其生效之始點，依民法第305條第1項之規定在
    「對於債權人為承受之通知或公告」時生效。再按民事訴訟
    如係由原告主張權利者，應先由原告負舉證之責，若原告先
    不能舉證，以證實自己主張之事實為真實，則被告就其抗辯
    事實即令不能舉證，或其所舉證據尚有疵累，亦應駁回原告
    之請求，最高法院17年上字第917號判例可資參照。本件被
    上訴人雖主張：嘉笙公司之法定代理人游銘輝與上訴人公司
    之法定代理人甲○○為父子關係，上訴人公司之實際負責人亦
    為游銘輝，兩家公司曾同時設立在臺北市○○區○○路00巷0號2
    樓、臺北市○○區○○路00號10樓之3等地址，上訴人公司乃概
    括承受嘉笙公司之營業等語。惟依被上訴人所提出之上訴人
    與嘉笙公司之公司變更登記事項卡記載，兩家公司均無辦理
    停業或撤銷登記之情事，均屬營業中之狀態，是兩家公司仍
    屬獨立法人，被上訴人復未提出證據證明嘉笙公司將其營業
    上財產，包括資產（如存貨、債權、營業生財、商號信譽等
    ）以及營業上之債務，概括移轉於上訴人由上訴人承受，並
    對於債權人為承受之通知或公告，是依被上訴人提出之上開
    間接事實，尚不足認定上訴人有概括承受嘉笙公司營業，被
    上訴人主張上訴人概括承受嘉笙公司之資產及債務，尚非可
    採。
  ㈡上訴人有無積欠被上訴人薪資？若有，金額若干？
    1.被上訴人主張上訴人承擔嘉笙公司積欠薪資之債務，且其
      於任職期間上訴人均未固定按月給付薪資7萬3250元，依
      上訴人所交付之原證十即「98-嘉笙明細分類帳」（見原
      審卷一第49、50頁），上訴人雖陸續清償嘉笙公司積欠伊
      之薪資，惟尚積欠伊40萬2055元之薪資等語；上訴人則否
      認「98-嘉笙明細分類帳」之真正，抗辯未承擔嘉笙公司
      之債務，亦無積欠被上訴人薪資之情，甚且尚超額給付被
      上訴人薪資等語。
    2.查被上訴人主張其任職嘉笙公司與上訴人期間，薪資均為
      7萬3250元之事實，已據其提出任職嘉笙公司期間之97 年
      4月至98年2月之薪資條為證（見原審卷一第51至56頁），
      觀諸薪資條上記載每月薪資確為7萬3250元無誤。嘉笙公
      司於原審雖辯稱被上訴人自96年12月1日起即未擔任經理
      職，故應扣除主管加給8000元；上訴人亦辯稱其係自98年
      8月起同意以6萬5250元聘僱被上訴人云云，並提出嘉笙公
      司公告及嘉笙公司組織表（見調解卷第24頁；原審卷二第
      12、13頁）為證。然依前開嘉笙公司所發放之薪資條所示
      ，嘉笙公司於97年4月至98年2月間均有發放包括主管加給
      8000元予被上訴人，嘉笙公司辯稱被上訴人自96年12月1
      日起即未擔任經理職，故應扣除主管加給8000元云云，顯
      與事實不符，不足採信。嘉笙公司嗣後雖改稱被上訴人已
      於97年2月調降為資深工程師，被上訴人自97年2月18日領
      取主管加給係屬不當得利，應予扣回云云，然此非惟與前
      開薪資條之記載不符，且果被上訴人確實自97年2月起未
      擔任經理職，以嘉笙公司規模甚小，豈有可能仍按月給付
      名義為「主管加給」之8000元薪資直至98年2月為止？而
      直至本件原審審理時始主張被上訴人溢領薪資，應返還不
      當得利予以扣回，所辯自無可取。又被上訴人自98年8月2
      8日起至上訴人公司任職，並無變更職務內容，觀諸上訴
      人提出之被上訴人98年8月至99年9月之薪資條，其中薪資
      條減項部分，98年10月記載「事假扣薪2363元」、99年1
      月記載「事假扣薪2363元」、99年2月記載「事假扣薪261
      6元」、99年3月記載「事假扣薪2363元」、99年4月記載
      「事假扣薪2442元」（見調解卷65至68頁），經以上開各
      月薪資7萬3250元計算當月每日薪資，恰為2363元（73250
       /31，元以下四捨五入，下同）、2616元（73250/ 28）
      、2442元（73250/30），足見上訴人係以月薪7萬3250元
      換算扣薪，顯然上訴人給予被上訴人之月薪確為7萬3250
      元。是被上訴人主張其任職嘉笙公司、上訴人公司之月薪
      均為包含8000元主管加給之7萬3250元，洵屬有據，堪以
      憑採。
    3.次查被上訴人主張上訴人積欠薪資之事實，業據被上訴人
      提出前開「98-嘉笙明細分類帳」兩紙為證，上訴人雖否
      認上開「98-嘉笙明細分類帳」之真正，惟查證人即上訴
      人公司離職原工乙○○於原審證述：原證十（即98-嘉笙明
      細分類帳）伊有格式相同的資料，這是薪資明細，因為公
      司後來沒有發薪資條，所以我們向公司要這樣的薪資明細
      等語（見原審卷一第246頁）；而上訴人所提之「98-嘉笙
      明細分類帳」核與證人乙○○當庭提出之98-嘉笙明細分類
      帳之格式相同（見同前卷第248、249頁）。又核對上訴人
      提出其已支付被上訴人之薪資金額，關於上訴人給付被上
      訴人薪資之日期、金額亦與「98-嘉笙明細分類帳」上之
      記載均相同（見原審調解卷第63頁）。且關於被上訴人98
      年1月至7月薪資扣繳憑單係以嘉笙公司名義開立，另98 
      年8月至12月薪資扣繳憑單以上訴人名義開立，該二份薪
      資扣繳憑單之給付總額亦與原證十「98-嘉笙明細分類帳
      」所載核發被上訴人之金額相同。而上訴人所抗辯自98年
      9月起應給付被上訴人每月薪資金額為6萬5250元，與被上
      訴人主張月薪亦僅兩造前揭所爭執之「主管加給8000」差
      額，且「98-嘉笙明細分類帳」99年8月19日項次尚有摘要
      為「96/12-99/7職位異動主管加給溢發8000 *32個月」之
      註記，顯見「98-嘉笙明細分類帳」應為嘉笙公司、上訴
      人據以核發被上訴人薪資之依據，確屬真正。再參以證人
      乙○○證稱因嘉笙公司財務發生問題，地下錢莊討債，員工
      陸續轉到上訴人公司，離職前二年公司發薪就不正常，伊
      因欠薪於99年9月間離職等語（見原審卷一第245頁）；另
      證人黃慕旋與上訴人欠薪糾紛，聲請法院調解，經調解成
      立在案，亦有原法院99年度司北勞簡調字第174號調解筆
      錄可憑（本院卷第145頁），足認證人乙○○證述嘉笙公司
      、上訴人確有積欠員工薪資之情屬實，且與被上訴人所述
      欠薪事實相符。雖依上訴人提出之聊天紀錄檔顯示被上訴
      人與乙○○有男女朋友交往之情誼，然其所為「98-嘉笙明
      細分類帳」係由公司交付，確有欠薪事實部分之證言，既
      與卷內前開證據相符，仍應屬可採。上訴人以乙○○與被上
      訴人有男女私情，所為此部分證言即均不足採信，要無可
      取。
    4.再按第三人與債務人訂立契約承擔其債務者，非經債權人
      承認，對於債權人不生效力，民法第301條定有明文。依
      上開「98-嘉笙明細分類帳」記載，嘉笙公司確實積欠被
      上訴人薪資，且該明細分類帳含括被上訴人任職嘉笙公司
      及上訴人期間，記帳具連續性，及上訴人嗣後陸續依該明
      細分類帳清償欠薪之行為，被上訴人亦已收受，顯見上訴
      人與嘉笙公司間，確有成立承擔嘉笙公司積欠被上訴人薪
      資債務之契約，被上訴人復以收受薪資默示前開債務承擔
      ，故被上訴人自得向上訴人請求後續未清償完畢之薪資。
      至於上訴人辯稱嘉笙公司與其所積欠薪資無涉云云，然此
      除與上開「98-嘉笙明細分類帳」之意旨相左外，且依上
      訴人所稱被上訴人於98年8月28日始任職該公司，何以渠
      於98年9月3日、同月11日已陸續給付被上訴人薪資？甚且
      被上訴人僅任職4日，惟98年8月之薪資扣繳憑單係由上訴
      人合併開立，是上訴人所辯均與常理不合，實非可取。
    5.上訴人另抗辯被上訴人薪資不能計入主管加給，且應扣除
      遲到扣款等語，惟被上訴人任職期間薪資乃包含主管加給
      8000元之7萬3250元，業如上述，被上訴人主張其擔任經
      理之主管職當屬有據。而依上訴人所提員工出勤打卡辦法
      第3條規定（見原審調解卷第62頁），被上訴人擔任經理
      職無庸打卡，核與證人乙○○證述：被上訴人會晚到，但不
      算遲到。公司上班時間是八點半到六點，伊接該職務的時
      候，上一個人事陳先生有告訴伊，被上訴人是主管階級，
      如果有晚到的情況不用計入遲到，如果有加班也不算加班
      ，到伊離職前都是這樣記錄等語大致相符（見原審卷一第
      247頁），而證人乙○○證述內容既與前開認定被上訴人薪
      資含主管加給相符，所為被上訴人係主管階級之證言應屬
      可信，不因證人與被上訴人有男女朋友之私情，遽認其此
      部分證言即非可採。故上訴人抗辯被上訴人於上訴人公司
      任職時非屬主管，薪資不應計入主管加給，於遲到時亦應
      扣款云云，均非可取。
    6.末依「98-嘉笙明細分類帳」記載，截至99年7月31日，上
      訴人積欠被上訴人薪資為45萬3556元，加計上訴人應給付
      被上訴人99年8月薪資7萬3250元及同年9月半個月薪資，
      共計56萬3431元。扣除上訴人分別於99年8月13日給付被
      上訴人1萬6000元、同月19日給付5000元、同月16日給付1
      萬元、同年9月1日給付10萬30元、同月10日給付3萬346元
      ，上訴人應給付被上訴人積欠薪資40萬2055元（563,431－
      16,000－5,000－10,000－100,030－30,346＝402,055），被上
      訴人此部分主張，自屬有理由。
  ㈢被上訴人主張上訴人應給付不當得利有無理由？按無法律上
    之原因而受利益，致他人受損害者，應返還其利益，民法第
    179條前段定有明文。依被上訴人提出前揭其任職於嘉笙公
    司與上訴人之薪資條及上訴人提出之被上訴人薪資條，嘉笙
    公司與上訴人確實有每月代扣3630元所得稅之事實，又依「
    98-嘉笙明細分類帳」第2頁記載（見原審卷一第50頁），上
    訴人已承認有「98代扣稅未申報3630*12個月」之事實，並
    有被上訴人提出之98年度各類所得扣繳暨免扣繳憑單可稽（
    見原審卷一第57、58頁），是嘉笙公司與上訴人每月代扣稅
    後未予申報，為無法律上之原因而受利益，並致被上訴人受
    有損害，自應返還被上訴人前開金額。又依被上訴人提出之
    扣繳憑單所示，98年1月至7月為嘉笙公司所預扣，另98年8
    月至12月為上訴人所預扣，然承前所述，上訴人業已承擔嘉
    笙公司該筆債務，並為被上訴人所默示同意，被上訴人得向
    上訴人主張權利，是被上訴人向上訴人主張應返還不當得利
    4萬3560元，為有理由。
  ㈣被上訴人得否請求上訴人給付資遣費？金額若干？
    1.按雇主不依勞動契約給付工作報酬或違反勞動契約或勞工
      法令，致有損害勞工權益之虞者，勞工得不經預告終止契
      約，勞基法第14條第1項第5款、第6款定有明文。又依同
      條第4項準用同法第17條規定，雇主應依下列規定發給勞
      工資遣費：在同一雇主之事業單位繼續工作，每滿一年發
      給相當於一個月平均工資之資遣費。依前款計算之剩餘月
      數，或工作未滿1年者，以比例計給之。未滿一個月者以
      一個月計。再按勞工適用本條例之退休金制度者，適用本
      條例後之工作年資，於勞動契約依勞基法第11條、第13條
      但書、第14條及第20條或職業災害勞工保護法第23條、第
      24條規定終止時，其資遣費由雇主按其工作年資，每滿一
      年發給二分之一個月之平均工資，未滿一年者，以比例計
      給；最高以發給六個月平均工資為限，不適用勞基法第17
      條之規定，勞工退休金條例第12條第1項亦定有明文。
    2.上訴人有持續不依勞動契約給付工作報酬予被上訴人之情
      形，已如前述，故被上訴人於99年9月16日以勞基法第14
      條第1項第5款、第6款事由，寄發存證信函終止兩造間勞
      動契約，自屬有據（見原審調解卷第8頁）。另勞基法第1
      4條第2項固規定勞工依前項第1款、第6款規定終止勞動契
      約者，應自知悉其情形之日起，30日內為之，以維持民事
      法律關係之安定性，然若雇主繼續有違反勞工法令或勞動
      契約，致有損害勞工權益之虞時，勞工上揭終止契約權仍
      繼續發生，於雇主停止其違反勞工法令或勞動契約之行為
      前，勞工均有依法終止契約之權利。本件上訴人未依勞動
      契約給付工作報酬而有繼續性違反勞工法令或勞動契約，
      致有損害被上訴人權益之虞之情形，故被上訴人於99年9
      月16日終止勞動契約，自於法有據，堪以認定。至於上訴
      人雖另提出該公司之員工獎懲公佈單（見原審卷一第146
      頁）證明兩造於被上訴人終止契約前1日即99年9月15 日
      即已終止勞動契約云云。然被上訴人為主管，本無庸打卡
      、簽到，上訴人抗辯被上訴人未打卡而有曠職或遲到之情
      ，係未依勞動契約本旨為其提供勞務，嚴重違反勞動契約
      暨工作規則等語，尚難採信，上訴人即不得依勞基法第12
      條第1項第4款「違反勞動契約或工作規則，情節重大者」
      、同項第6款「無正當理由繼續曠工三日，或一個月內曠
      工達六日者」之規定，終止勞動契約。何況上訴人以公告
      方式終止勞動契約，主張被上訴人於回公司交接業務時已
      知悉該公告之事實，為被上訴人所否認，上訴人復無法證
      明該終止契約之意思表示已送達被上訴人，亦難認上訴人
      合法向被上訴人為終止勞動契約之意思表示。是上訴人抗
      辯其於99年9月15日已合法終止兩造間之勞動契約，委非
      可採。
    3.按為保障勞工之基本勞動權，加強勞雇關係，促進社會與
      經濟發展，防止雇主以法人之法律上型態規避法規範，遂
      行其不法之目的，於計算勞工退休年資時，非不得將其受
      僱於「現雇主」法人之期間，及其受僱於與「現雇主」法
      人有「實體同一性」之「原雇主」法人之期間合併計算，
      庶符誠實及信用原則（最高法院100年度台上字第1016 號
      判決參照）。本件被上訴人受僱於嘉笙公司，嗣再受僱上
      訴人，而自嘉笙公司離職時，並未結算年資請領資遣費，
      又嘉笙公司法定代理人游銘輝與上訴人公司法定代理人甲
      ○○為父子關係，且上訴人公司實際負責人亦為游銘輝，兩
      家公司曾同時設立在臺北市○○區○○路00巷0號2樓、臺北市
      ○○區○○路00號10樓之3等地址，此有變更登記表、戶籍謄
      本（見原審卷一第23至30頁）在卷可稽，並為兩造所不爭
      執。且依上訴人所出具之員工特休天數表記載，被上訴人
      之到職日為其任職嘉笙公司之79年8月2日（見原審卷一第
      211頁），參諸前揭嘉笙公司所交付被上訴人之「98-嘉笙
      明細分類帳」合併嘉笙公司、上訴人積欠被上訴人薪資等
      事宜，則計算被上訴人之工作年資應可類推適用勞基法第
      20條規定，將被上訴人在具有實體同一性之上訴人公司與
      嘉笙公司受僱工作年資合併計算，始符合公平正義與誠實
      信用原則。上訴人抗辯其與嘉笙公司為各別獨立法人，被
      上訴人於98年8月28日始至上訴人公司任職，故工作年資
      應自該時起算等語，尚非可取。
    4.被上訴人於99年9月16日依勞基法第14條第1項第5款、第6
      款合法終止其與上訴人間之勞動契約，業如上述，又被上
      訴人自任職上訴人公司起即98年8月28日始適用新制勞工
      退休制度，為兩造所不爭執，則被上訴人依勞基法第14條
      第4項準用第17條（下稱舊制）及勞工退休金條例第12條
      第1項（下稱新制）之規定請求上訴人給付資遣費，自屬
      有據，其得請求之金額如下：
      ⑴舊制：被上訴人於舊制工作期間為79年8月2日至98 年8
        月27日，年資為19年又26日，依勞基法第17條規定，應
        以19年1月計之。又被上訴人每月工資均為7萬3250元，
        兩造同意資遣費按月平均工資計算，則依舊制規定計算
        ，被上訴人得請求此部分之資遣費為139萬7854元〔73,2
        50×（19＋1/12）＝1,397,854〕。
      ⑵新制：被上訴人新制工作年資為98年8月28日至99年9月1
        6日，為1年又20日，依勞工退休金條例第12條第1項規
        定計算，被上訴人得請求此部分之資遣費為3萬8632 元
        〔73,250×（1＋20/365）×1/2＝38,632〕。
      ⑶綜上，上訴人應給付被上訴人之資遣費為143萬6486元（
        1,397,854＋38,632＝1,436,486）。
五、綜上所述，被上訴人依兩造之勞動契約、民法第179條、勞
    基法第17條及勞工退休金條例第12條第1項之規定，請求上
    訴人給付積欠薪資40萬2055元、返還不當得利4萬3560元及
    資遣費143萬6486元，合計188萬2101元，及自起訴狀繕送達
    翌日即99年12月22日起至清償日止，按年息5%計算之利息，
    洵屬有據，應予准許，逾此部分之請求，於法無據，應予駁
    回。是則原審判命上訴人如數給付，並依兩造之聲請為准、
    免假執行之宣告，於法並無不合。上訴意旨指摘原判決不當
    ，求予廢棄改判，為無理由，應予駁回。
六、本件事證已臻明確，兩造其餘攻擊防禦方法及未經援用之證
    據，經審酌後核與判決結果不生影響，爰不一一論述，附此
    敘明。
據上論結，本件上訴為無理由。依民事訴訟法第449條第1項、第
78條，判決如主文。
中　　華　　民　　國　 102　　年　　8 　　月　　6 　　日

                    勞工法庭  
                        審判長法　官 蕭艿菁
                              法　官 王永春
                              法　官 林麗玲
正本係照原本作成。
如不服本判決，應於收受送達後20日內向本院提出上訴書狀，其
未表明上訴理由者，應於提出上訴後20日內向本院補提理由書狀
（均須按他造當事人之人數附繕本）上訴時應提出委任律師或具
有律師資格之人之委任狀；委任有律師資格者，另應附具律師資
格證書及釋明委任人與受任人有民事訴訟法第466條之1第1項但
書或第2項（詳附註）所定關係之釋明文書影本。如委任律師提
起上訴者，應一併繳納上訴審裁判費。
中　　華　　民　　國　 102　　年　　8 　　月　　6 　　日

                             書記官 陶美玲
附註：
民事訴訟法第466條之1（第1項、第2項）：
對於第二審判決上訴，上訴人應委任律師為訴訟代理人。但上訴
人或其法定代理人具有律師資格者，不在此限。
上訴人之配偶、三親等內之血親、二親等內之姻親，或上訴人為
法人、中央或地方機關時，其所屬專任人員具有律師資格並經法
院認為適當者，亦得為第三審訴訟代理人。